臺灣板橋地方法院刑事判決　　　　　　　95年度訴字第3701號
公　訴　人　臺灣板橋地方法院檢察署檢察官
被　　　告　乙○○
指定辯護人　呂翊丞　律師
上列被告因重傷害案件，經檢察官提起公訴（95年度偵字第2084
9 號）及移送併案審理（96年度偵字第5985號），本院判決如下
：
    主  文
乙○○傷害人之身體，處有期徒刑捌月。減為有期徒刑肆月，如
易科罰金，以銀元佰元即新臺幣玖佰元折算壹日。
    事  實
一、乙○○於服役陸軍第6 軍團53工兵群工3 營工1 連上兵（已
    於民國94年4 月11日退伍）期間，因聽聞女友劉馨憶告知曾
    遭甲○○毛手毛腳而心生不滿，乃於92年9 月26日17時休假
    返家期間，在臺北縣板橋市○○路○ 段10巷16號前質問甲○
    ○後，竟心生傷害甲○○身體之犯意，持其叔父林朝乾經營
    印刷工廠之工業用刀1 把（長約40公分、寬約3 、4 公分）
    ，往甲○○臉頰部位揮砍1 刀，甲○○迅急舉手抵擋，因而
    倒地，受有左手掌切割傷（長約8 公分、深度約1 至1.5 公
    分）、左手第5 屈指肌腱及指神經斷裂、顏面切割傷（共17
    公分）。嗣林朝乾經由友人林慶宜告知前往阻止，乙○○始
    行離去，並將上開工業用刀1 把丟棄。
二、案經甲○○告訴由臺北縣政府警察局海山分局報告臺灣板橋
    地方法院檢察署檢察官偵查後函送軍事檢察署檢察官起訴，
    再經軍事法院判決移送臺灣板橋地方法院檢察署檢察官偵查
    起訴。
    理  由
一、按被告以外之人於審判外之言詞或書面陳述，除法律有規定
    者外，不得作為證據；又被告以外之人於審判外之陳述，雖
    不符第159 條之1 至第159 條之4 之規定，但經當事人於審
    判程序同意作為證據，法院審酌該言詞陳述或書面陳述作成
    時之情況，認為適當者，亦得為證據；當事人、代理人或辯
    護人於法院調查證據時，知有第159 條第1 項不得為證據之
    情形，而未於言詞辯論終結前聲明異議者，視為有前項之同
    意，刑事訴訟法第159 條第1 項、第159 條之5 規定甚明。
    經查，本判決引用之各該被告以外之人於審判外之陳述（包
    括書面陳述），對本件被告而言，固皆屬傳聞證據，惟公訴
    檢察官及被告、辯護人雖知上開證據資料為傳聞證據，但於
    本院準備程序均不予爭執（見本院卷第47頁），且迄至言詞
    辯論終結前亦未再聲明異議。本院審酌上開證據資料製作時
    之情況，尚查無違法不當及證明力明顯過低之瑕疵，亦認為
    以之作為證據應屬適當，故揆諸前開法律規定與說明，爰逕
    依刑事訴訟法第159 條之5 規定，認下列所述證據資料均例
    外有證據能力。
二、訊據被告乙○○固坦承上開時地持刀與告訴人甲○○理論，
    並因此造成告訴人受有如事實欄所示身體傷害之事實不諱，
    惟否認有持刀揮砍告訴人之犯行，辯稱當時兩人口角爭執後
    ，告訴人空手抓握上開工業用刀之刀刃，以致割傷云云。經
    查，上開事實已據告訴人甲○○於本院審理中具結證稱被告
    確實持刀故意向其臉頰部位揮砍之情（見本院96年11月23日
    審判筆錄第4 、5 頁），另稽之財團法人長庚紀念醫院林口
    醫學中心診斷證明書（見國防部北部地方軍事法院檢察署93
    年偵字第106 號卷第10頁）所載告訴受有左手掌切割傷（長
    約8 公分、深度約1 至1.5 公分）、左手第5 屈指肌腱及指
    神經斷裂、顏面切割傷（共17公分）傷勢觀之，如謂被告無
    揮刀之舉動，僅因告訴人空手奪刀，何以告訴人遭致顏面切
    割傷共17公分？再者，本院函請法務部法醫研究所鑑定告訴
    人手部傷勢成因，亦據該法醫研究所鑑定研判「近身肉搏較
    易有多個無意間抓取及抵抗之傷勢，甲○○之傷勢似無多個
    創傷，支持遭近身肉搏攻擊之機會較低‧‧‧綜合研判甲○
    ○之傷勢較支持為遭他人揮砍時之抵擋反應造成之抵抗傷」
    ，有鑑定書附卷可查（見本院卷第68至72頁），顯可見告訴
    人所述被告係故意持刀向其臉頰部位揮砍之事實，信有可徵
    ，被告所辯其無揮砍告訴人身體之情，應屬飾卸之詞，不足
    採信。此外，被告於上開時地與告訴人爭執及告訴人受有上
    開傷勢之事實，並經證人林慶宜、林朝乾分別於軍事法院檢
    察署、軍事法院偵審中證述明確（見國防部北部地方軍事法
    院檢察署93年偵字第106 號卷第84頁、國防部高等軍事法院
    94年第040 號卷第54、55頁），本案事證明確，被告犯行洵
    堪認定，應予依法論科。
二、查被告行為後，刑法部分條文業於94年2 月2 日經總統以華
    總一義字第09400014901 號令修正公布，並自95年7 月1 日
    起生效施行（下稱現行刑法）。按行為後法律有變更者，適
    用行為時之法律，但行為後之法律有利於行為人者，適用最
    有利於行為人之法律，現行刑法第2 條第1 項訂有明文。此
    條規定乃與刑法第一條罪刑法定主義契合，而貫徹法律禁止
    溯及既往原則，係規範行為後法律變更所生新舊法律比較適
    用之準據法，是刑法第2 條本身雖經修正，但刑法第2 條既
    屬適用法律之準據法，本身尚無比較新舊法之問題，應一律
    適用裁判時之現行刑法第2 條規定以決定適用之刑罰法律，
    合先敘明。又以本次刑法修正之比較新舊法，應就罪刑有關
    之共犯、未遂犯、想像競合犯、牽連犯、連續犯、結合犯，
    以及累犯加重、自首減輕暨其他法定加減原因（如身分加減
    ）與加減例等一切情形，綜其全部罪刑之結果而為比較，最
    高法院95年5 月23日95年第8 次刑事庭會議決議可資參照。
    茲比較說明如下：
（一）刑法分則編各罪所定罰金之貨幣單位原為銀元，且依修正
      前刑法第33條第5 款規定，罰金刑為1 銀元以上，而有關
      罰金倍數之調整及銀元與新台幣之折算標準，則定有「罰
      金罰鍰提高標準條例」及「現行法規所定貨幣單位折算新
      台幣條例」，除罰金以1 銀元折算3 元新台幣外，並將72
      年6 月26日以前修正之刑法部分條文罰金數額提高10倍，
      其後修正者則不再提高倍數；嗣修正後刑法第33條第5 款
      則將罰金刑提高為新台幣1000元以上，並以百元計算之，
      且因刑法第33條第5 款所定罰金貨幣單位既已改為新台幣
      ，刑法分則編各罪所定罰金之貨幣單位亦應配合修正為新
      台幣，且考量刑法修正施行後，不再適用「現行法規所定
      貨幣單位折算新台幣條例」，為使刑法分則編各罪所定罰
      金之最高數額與刑法修正前趨於一致，爰增訂刑法施行法
      第1 條之1 規定，將刑法分則編各罪所定罰金之貨幣單位
      均改為新台幣，並將72年6 月26 日 以前修正之刑法部分
      條文罰金數額提高為30倍，其後修正者則提高為3 倍。是
      以刑法分則編各罪所定罰金刑之最高數額，於上開規定修
      正後仍屬一致，並無不同；但其罰金刑之最低數額，則比
      修正前提高，從而自以修正前之規定較為有利。
（二）又刑法第41條第1 項前段有關易科罰金折算標準之規定，
      95 年7月1 日起施行之新刑法修正為：「犯最重本刑為五
      年以下有期徒刑以下之刑之罪，而受六個月以下有期徒刑
      或拘役之宣告者，得以新臺幣一千元、二千元或三千元折
      算一日，易科罰金。」，而依修正前同條項規定（「得以
      一元以上三元以下折算一日，易科罰金」）及修正前罰金
      罰鍰提高標準條例第2 條（現已刪除）規定，就其原定數
      額提高為100 倍折算1 日，則係以銀元100 元、200 元、
      300 元折算1 日，經折算為新臺幣幣值後，以新臺幣300
      元、600 元、900 元折算1 日。是比較修正前後之易科罰
      金折算標準，自以行為時即修正前之規定，較有利於被告
      。
（三）綜合上述各條文修正前、後之比較，揆諸前揭最高法院決
      議及修正後刑法第2 條第1 項前段、後段規定之「從舊、
      從輕」原則，自應適用被告行為時之法律，即修正前刑法
      之相關規定，予以論處。
三、核被告所為，係犯刑法第277 條第1 項普通傷害罪。公訴意
    旨認被告顯有砍斷告訴人手掌致其左手功能毀敗之重傷犯意
    ，因林朝乾適時阻止送醫急救而未果，其所為係涉犯刑法第
    278 條第1 項、第3 項之重傷未遂罪云云，惟此為被告所否
    認，告訴人於偵審中亦一再指述其受傷倒地後，被告持刀架
    住其頸部，並揚稱：「你再用那一隻手來擋，我就砍掉那一
    隻手」等語，然實際上被告並未續行持刀揮砍，如被告心存
    公訴意旨所指之重傷害故意，以告訴人倒地受制之情況，其
    應可輕而易舉持續砍割告訴人，達到毀敗告訴人肢能之程度
    ，惟其未為，此外復無其他事證足資證明被告確有重傷犯意
    ，本於罪疑惟輕原則，應認被告所為係犯普通傷害既遂罪，
    爰予變更公訴人所引應適用之法條。審酌被告犯罪之動機、
    手段，告訴人所受傷害程度，及被告犯罪後於96年3 月20日
    與告訴人成立調解，已支付半數調解金額，告訴人於本院言
    詞辯論期日亦表示願意宥恕被告等情狀（見本院卷第61頁、
    96年11月23日審判筆錄第7 頁），量處如主文所示之刑，以
    資懲儆。至於被告持以犯罪之刀械，既非被告所有之物，復
    經丟棄滅失，自不宣告沒收。又被告犯罪之時間係於民國96
    年4 月24日以前，合於中華民國96年罪犯減刑條例所定之減
    刑條件，應依該條例規定減其宣告刑2 分之1 ，並諭知易科
    罰金之折算標準。
四、另移送併案審理函略以：96年度偵字第5985號被告恐嚇案件
    ，與上開起訴犯罪事實有想像競合犯之關係，屬於裁判上一
    罪，請予併案審理等語（見本院卷第62頁）。經查，公訴人
    所指本件被告另涉恐嚇犯行，係以被告於上開時地對告訴人
    恫稱「你再用那一隻手來擋，我就砍掉那一隻手」及「殺你
    大哥」之語，為其論斷依據。姑不論被告爭執其有此言詞，
    縱認確有其情，應屬被告傷害告訴人後，再行起意之另一犯
    罪行為，與本件論罪之傷害部分，分屬數行為，自無所謂一
    行為觸犯數罪名，構成裁判上一罪關係，即非起訴效力所及
    。從而，檢察官移送併案審理之被告涉犯恐嚇部分，本院自
    不併予審究，附此敘明。
據上論斷，應依刑事訴訟法第299 條第1 項前段、第300 條，刑
法第2 條第1 項前段、第277 條第1 項、修正前第41條第1 項前
段、罰金罰鍰提高標準條例第1 條前段、修正前罰金罰鍰提高標
準條例第2 條（已刪除）、中華民國96年罪犯減刑條例第2 條第
1項 第3 款、第7 條、第9 條，判決如主文。
本案經檢察官連思藩到庭執行職務。
中　　華　　民　　國　　96　　年　　12　　月　　13　　日
                  刑事第五庭    審判長法　官  陳財旺
                                      法　官  潘長生
                                      法　官  黎錦福
以上正本證明與原本無異
如不服本判決應於送達後10日敘明上訴理由內向本院提出上訴狀
                                書記官　周百川
中　　華　　民　　國　　96　　年　　12　　月　　13　　日
附錄本案論罪科刑法條全文：
中華民國刑法第277條
傷害人之身體或健康者，處 3 年以下有期徒刑、拘役或 1 千元
以下罰金。
犯前項之罪因而致人於死者，處無期徒刑或 7 年以上有期徒刑；
致重傷者，處3年以上10年以下有期徒刑。
